臺灣宜蘭地方法院刑事判決
111年度易字第49號
公  訴  人   臺灣宜蘭地方檢察署檢察官
被      告  楊泳昌





上列被告因侵占案件，經檢察官提起公訴（110年度偵緝字第363
、364號），本院判決如下：
    主  文
楊泳昌無罪。
    理  由
公訴意旨略以：被告楊泳昌於民國110年4月11日下午2時45分許
  ，向址設宜蘭縣○○鎮○○路○段000號1樓「正大租車行」承租車
  牌號碼000-000號普通重型機車1輛，雙方約定租用1日，租金
  為新台幣（下同）350元，被告於當日支付350元租金後取得上
  開機車。翌（12）日被告再前往上址租車行延長租賃期間至11
  0年4月14日，並給付600元之租賃費用。詎被告竟意圖為自己
  不法之所有，自110年4月14日起，將其所持有之前開車輛侵占
  入己，共己代步使用，於租期屆至後仍拒不交還，迄110年4月
  24日，被告因騎乘上開機車另涉嫌竊盜案件為警當場逮捕，並
  尋獲上開機車，始悉上情，因認被告涉犯刑法第335條第1項之
  侵占罪嫌。
按犯罪事實應依證據認定之，無證據不得認定犯罪事實；不能
  證明被告犯罪者或其行為不罰者，應諭知無罪之判決，刑事訴
  訟法第154 條第2 項及第301 條第1 項分別定有明文。次按，
  告訴人之告訴，係以使被告受刑事訴追為目的，是其陳述是否
  與事實相符，仍應調查其他證據以資審認。又按，認定不利於
  被告之事實，須依積極證據，苟積極證據不足為不利於被告事
  實之認定時，即應為有利於被告之認定，更不必有何有利之證
  據；再事實之認定，應憑證據，如未能發現相當證據，或證據
  不足以證明，自不能以推測或擬制之方法，以為裁判基礎。而
  刑事訴訟法上所謂認定犯罪事實之積極證據，係指適合於被告
  犯罪事實之認定之積極證據而言，雖不以直接證據為限，間接
  證據亦包括在內；然而無論直接或間接證據，其為訴訟上之證
  明，須於通常一般之人均不致有所懷疑，而得確信其為真實之
  程度者，始得據為有罪之認定，倘其證明尚未達到此一程度，
  而有合理之懷疑存在時，致使無從形成有罪之確信，根據「罪
  證有疑，利於被告」之證據法則，即不得遽為不利被告之認定
  （最高法院52年台上字第1300號、30年上字第816 號、29年上
  字第3105號、30年上字第1831號、40年台上字第86號及76年台
  上字第4986號判決意旨參照）。
公訴人認被告涉犯前開侵占罪嫌，係以告訴人即正大租車行負
  責人李詠玉於警詢及偵查中之指訴、機車租賃約定書、被告之
  駕照及被告於110年4月27日遭警方查獲時之現場相片資為論據
  。而訊據被告固坦承有於前揭時、地向「正大租車行」承租車
  牌號碼000-000號普通重型機車，嗣未依約歸還車輛等情，惟
  堅詞否認涉有侵占犯行，辯稱：因伊身上不夠錢，有跟車行的
  人說要晚一點給，車行的人也有答應，後來伊因為竊盜案件被
  警察查獲，機車就被警察牽回去了，伊沒有要把車子佔為己有
  的意思等語。經查：
㈠被告於前揭時、地，向「正大租車行」承租車牌號碼000-000號
  普通重型機車1輛，初始雙方約定租用1日，被告並於當日支付
  350元租金，翌（12）日被告再前往上址租車行延長租賃期間
  至110年4月14日，並給付600元之租賃費用，嗣被告屆期未返
  還車輛，亦未前往支付租金等情，為被告所自承，核與告訴人
  李詠玉於警詢及偵查中之指訴情節大致相符（110年度偵字第3
  479號【下稱偵3479】卷第7至10、74至75頁），並有機車租賃
  約定書及被告租車時提出之駕照各1件（偵3479卷第15至16頁
  ）附卷可稽，此部分事實固先堪以認定。惟按，刑法上之侵占
  罪，須持有人變易其原來之持有意思而為不法所有之意思，始
  能成立，如僅將持有物延不交還或有其他原因致一時未能交還
  ，既缺乏主觀要件，即難遽以該罪相繩（最高法院68年台上字
  第3146號判決意旨參照）。故被告縱有未依約歸還車輛之事實
  ，若無易持有為所有之不法意圖，仍難論以侵占之罪。
㈡而查，依卷附之機車租賃約定書，被告留存之聯絡電話門號為0
  000000000號，而證人即告訴人李詠玉於警詢時證稱：110年4
  月14日被告還有用0000000000號手機門號聯絡伊等語，顯見被
  告所留存非虛捏之門號，告訴人尚能以之與被告聯繫，倘被告
  確有意侵占車輛，應即逃匿而無讓告訴人得以聯絡之理；且依
  告訴人前開所證，被告於租期屆至時，猶有主動與告訴人聯繫
  ，是被告辯稱：因為伊沒有錢，伊有打電話跟租車行人講說伊
  要續約等語，顯非虛枉，自難僅以被告因一時未能交還車輛，
  遽認其有侵占之主觀犯意。
㈢又本件車輛於被告持用中遭警尋獲，並已歸還告訴人乙情，有
  失車案件基本資料詳細畫面報表、贓物認領保管單各1件及查
  獲相片4紙在卷為憑（偵3479卷第18至19、32至32頁背面），
  被告雖在客觀上於租期屆滿後有繼續使用上開車輛之情形，然
  被告並未將上開車輛典當、出質或出賣予他人，僅係單純繼續
  持有使用該車輛，尚難遽認被告主觀上有將該車易持有為不法
  所有之犯意。
㈣參以被告於租用當日，先行支付1日之租金，原約定之租期屆至
  後，猶有至正大租車行延長租用期間，並繳納延長之2日租金
  ，嗣為警查獲時，車輛仍在被告本人使用中等節，已如前述認
  定，是細究本件經過，應純屬民法之債務不履行，被告主觀上
  應無將該車易持有為不法所有之犯意，其所為即與侵占罪之構
  成要件有間。
綜上，公訴意旨認被告涉犯侵占罪嫌所憑之證據，仍存有合理
  之懷疑，尚未達於通常一般之人均不致有所懷疑，而得確信其
  為真實之程度，本院無從形成被告有罪之確信，根據「罪證有
  疑，利於被告」之證據法則，即不能證明被告犯罪，參諸前揭
  說明，依法自應為無罪判決之諭知。
據上論斷，應依刑事訴訟法第301條第1項前段，判決如主文。
本案經檢察官林小刊提起公訴，檢察官林禹宏到庭執行職務。
中　　華　　民　　國　　111 　年　　4 　　月　　12　　日
　　　　　　　　　刑事第四庭  審判長法　官　林惠玲
                                    法  官  楊心希
                                    法  官  陳錦雯
以上正本證明與原本無異。
如不服本判決應於收受送達後二十日內向本院提出上訴書狀，並
應敘述具體理由；其未敘述上訴理由者，應於上訴期間屆滿後二
十日內向本院補提理由書(均須按他造當事人之人數附繕本)「切
勿逕送上級法院」。
                                    書記官  陳建宇
中　　華　　民　　國　　111 　年　　4 　　月　　12　　日